# 请教陈版及大家，关于不具备商业实质的股权置换，换出股权账面价值如何确定的问题？

提问人：jiangbo125 时间：2015-12-03 12:26:39
如题，请教陈版及大家，A公司将其所持子公司的股权置换控股子公司的少数股权（根据关联方间股权互换及补充协议，判断为不具备商业实质），需要根据非货币性资产交易准则中 根据换出资产的“账面价值”进行确认换入股权的成本，请问该股权的账面价值是选择A公司账面成本法计量的长期股权投资初始投资成本，还是选择置换时点被置换子公司的净资产金额???? 谢谢大家。

回答人：chenyiwei
如果是A以其子公司B的股权向子公司C的少数股东置换C的少数股权，此类股权置换多数可能性是有商业实质的。如果确实没有商业实质，则个别报表层面应按换出的股权投资的原账面价值（成本法下）作为换入股权成本的初始计量基础。
另外强调一点：在合并报表层面，对此类股权置换交易应按照合并报表准则的规定进行处理，不应运用非货币性资产交换准则。例如，如果换出子公司B的股权导致丧失对B的控制权的，则合并报表层面应按照《企业会计准则第 33 号——合并财务报表（ 2014 年修订）》第五十条的规定，确认丧失控制权的损益。相应地收购少数股权的对价金额也是按照所放弃的B公司股权的公允价值来计算。

提问人：jiangbo125 时间：2015-12-04 10:32:37
如果按照合并报表层面 也就不存在账面价值一说 因为都要确定损益 而且少数股权也要按照公允价值来确认 也就不涉及是否具有商业实质的判断 请教陈版 我这样理解，对吗？

回答人：chenyiwei
大致上是这样，当然在合并报表层面不一定全部都确认损益，有可能两头都是权益性交易（例如对换出的子公司B不丧失控制权，同时对C是收购少数股权，合并报表范围不变）。但即使如此，调整资本公积金额也按公允价值计算

提问人：jiangbo125 时间：2015-12-04 12:57:33
谢谢陈版指教，我想追问一下： 合并准则 33 中 第五十条 “处置股权取得的对价与剩余股权公允价值之和，减去按原持股比例计算应享有原有子公司自购买日或合并日开始持续计算的净资产的份额之间的差额，计入丧失控制权当期的投资收益“ 剩余股权为零的情况下 也就是说 在合并层面，处置股权取得的对价应该为公允价值（评估价格或交易对价），而不是母公司单体账面确定的长投成本（按照账面价值确定的），对应的合并层面，按照公允价值确定投资收益（处置子公司），同时合并时调整的资本公积，也要按照公允价值进行调整。 请教陈版 我的理解 应该也没有问题吧？？

回答人：chenyiwei
可以这样理解，就是处置子公司和收购少数股权两笔交易的对价都是按照公允价值计算的。